【裁判字號】    98,訴,470
【裁判日期】    990924
【裁判案由】    侵權行為損害賠償
【裁判全文】
臺灣臺南地方法院民事判決               98年度訴字第470號
原      告  丙○○○
訴訟代理人  丁○○
被      告  甲○○
上列當事人間請求侵權行為損害賠償事件，經本院於民國九十九
年九月十日言詞辯論終結，判決如下：
    主      文
被告應給付原告新臺幣壹拾肆萬伍仟肆佰柒拾元，及自民國九十
八年三月十八日起至清償日止，按週年利率百分之五計算之利息
。
原告其餘之訴駁回。
訴訟費用由被告負擔百分之二十，餘由原告負擔。
本判決第一項得假執行；但被告如以新臺幣肆萬捌仟伍佰元為原
告預供擔保，得免為假執行。
原告其餘假執行之聲請駁回。
    事實及理由
甲、程序方面：
    按訴狀送達後，原告不得將原訴變更或追加他訴，但擴張或
    減縮應受判決事項之聲明者，不在此限，民事訴訟法第255
    條第1項但書第3款定有明文。本件原告原起訴請求：被告應
    給付原告新台幣（下同）683,699元；嗣於本院99年5月24日
    言詞辯論時減縮聲明為651,200元，核屬減縮應受判決事項
    之聲明，與上開規定相符，應予准許。
乙、實體方面：
一、原告起訴主張：被告於民國97年6月17日11時許，駕駛車號
    GC2-623號重型機車，沿臺南縣善化鎮○○路由北往南之方
    向行駛，行至該路與文賢路交岔路口時，原應注意車輛行駛
    時，應遵守道路交通號誌之指示，而依當時情形，又無不能
    注意之情事，竟疏未注意依號誌指示而闖紅燈右轉行駛，遂
    不慎撞及騎乘電動代步車於該路口停等之原告，致原告受有
    左足踝腓骨閉鎖性骨折、左足踝撕裂傷6公分之傷害。而被
    告上開過失駕車行為與原告之損害結果間，具有相當因果關
    係，原告自得本於民法第184條第1項前段、第193條第1項、
    第195條第1項前段之規定訴請被告賠償。而原告因上開車禍
    受傷而行動不便，生活起居皆需他人在一旁協助照料，自97
    年6月22日起至98年2月26日止，共計189日，半日看護費用
    為800元，共計支出看護費用151,200元。原告已高齡七十歲
    ，因被告之過失傷害行為，受有嚴重之骨折傷害，需經常往
    返醫院就診及進行復健治療，原告併受到極大之驚嚇，每日
    非但無法安眠且造成嚴重尿失禁，今仍持續治療中尚未康復
    ，原告在生理及精神上承受痛苦甚鉅，故請求被告給付非財
    產上損害500,000元。並聲明求為判決：被告應給付原告651
    ,200元，及自刑事附帶民事起訴狀繕本送達翌日起至清償日
    止，按週年利率百分之5計算之利息。並陳明願供擔保，請
    准宣告假執行。
二、被告則以：被告於本件事故時，係未注意燈號，並非闖紅燈
    右轉，且依原告停等的位置，可知原告亦有闖紅燈及紅燈左
    轉之行為。又原告之傷勢，於3個月內就可自由行走、騎二
    輪電動車，且自事發開始約半個月的時間，被告幾乎每天或
    工作較忙時會請店裡員工至原告家中關心其傷勢，並幫原告
    至奇美醫院拿藥，上開期間未見原告有請任何的看護，而原
    告卻提出看護6個月的證明書，難謂有據。且原告請求之非
    財產上損害實屬過高。並聲明求為判決：駁回原告之訴及其
    假執行之聲請。如受不利之判決，願供擔保請准免予假執行
    。
三、本件兩造不爭執事項：
  (一)被告於97年6月17日11時許，駕駛車號GC2—623號重型機車
    ，沿臺南縣善化鎮○○路由北往南之方向行駛，行至該路與
    文賢路之交岔路口，於右轉往西行駛時，不慎撞及騎乘電動
    代步車於該路口停等之原告，致原告受有左足踝腓骨閉鎖性
    骨折、左足踝撕裂傷6公分之傷害。
  (二)被告因上開車禍事故，經本院刑事庭以98年度交簡字第187
    號判決處拘役45日，如易科罰金，以1,000元折算1日，嗣被
    告提起上訴，經本院99年度交簡上字第101號刑事簡易第二
    審審理，再經被告撤回上訴而確定。
  (三)原告教育程度為國小肄業，目前經營銀樓業，每月薪資約為
    200,000至300,000元。被告教育程度為真理大學畢業，目前
    任職於臺南市政府資訊中心約聘僱人員，每月薪資約為22,0
    00元。
四、本件爭點：
  (一)被告是否應負侵權行為損害賠償責任？
  (二)原告請求被告給付看護費用151,200元及非財產上損害500,0
    00元，有無理由？
五、得心證之理由：
  (一)被告是否應負侵權行為損害賠償責任？
    1.原告主張被告於97年6月17日11時許，駕駛車號GC2-623號
      重型機車，沿臺南縣善化鎮○○路由北往南之方向行駛，
      行至該路與文賢路交岔路口時，原應注意車輛行駛，應遵
      守道路交通號誌之指示，而依當時情形，又無不能注意之
      情事，竟疏未注意依號誌指示而闖紅燈右轉行駛，遂不慎
      撞及騎乘電動代步車於該路口停等之原告，致原告受有左
      足踝腓骨閉鎖性骨折、左足踝撕裂傷6公分之傷害之事實
      ，業據其提出聖和外科診所、財團法人奇美醫院診斷證明
      書各1份為證，惟為被告所否認，並以前揭情詞置辯。經
      查：被告於本院審理中陳稱：「我是因為要送飲料趕時間
      ，我沒有注意到號誌。原告就停在全國鹽酥雞的前面，我
      一轉過去看到他就煞車不及，而且當時因為下雨，所以煞
      車還是會滑行，所以才撞到原告。」、「原告是停在網狀
      黃線上，全國鹽酥雞前面，所以我才會一右轉看到原告煞
      車不及，才會撞到原告」等語（見本院卷第82頁背面），
      可見被告應有未注意車前狀況，並隨時採取必要之安全措
      施之情形。次查：被告於本院98年度交簡上字第101號刑
      事案件審理時，在本院就與原告主張之事實相同之犯罪事
      實，訊問其意見時，亦陳稱原審認定事實、適用法律，並
      無錯誤之處，亦無意見等語，足見原告主張之事實，堪信
      為真正。至被告事後辯稱並非闖紅燈右轉云云，並不足採
      。
    2.按汽車行駛時，駕駛人應注意車前狀況，並隨時採取必要
      之安全措施，駕駛人駕駛汽車，應遵守道路交通號誌之指
      示，道路交通安全規則第94條第3項、第90條定有明文。
      查本件被告騎乘機車，自應注意依上揭規定，而依當時情
      形，又無不能注意之情事，竟疏未注意車前狀況，並隨時
      採取必要之安全措施，且未注意依號誌指示而闖紅燈右轉
      行駛，遂不慎撞及騎乘電動代步車於該路口停等之原告，
      致原告受有上開傷害。被告對於本件車禍之發生，顯有過
      失，且其過失行為與原告所受傷害之結果具相當因果關係
      甚明。又被告因本件車禍所犯過失傷害之刑事案件，經臺
      灣臺南地方法院檢察署檢察官提起公訴後，再經本院刑事
      庭以98年度交簡字第187號案件審理後，亦認被告疏未注
      意依號誌指示而闖紅燈右轉行駛而肇事，因而判決處被告
      拘役45日，如易科罰金，以1,000元折算1日，嗣並確定，
      亦經本院調取前開刑事案卷查核屬實。從而，原告主張被
      告應負侵權行為責任，自堪信為真正。
    3.按因故意或過失，不法侵害他人權利者，負損害賠償責任
      ；不法侵害他人之身體或健康者，對於被害人因此喪失或
      減少勞動能力或增加生活上需要時，應負損害賠償責任；
      又不法侵害他人之身體、健康、名譽、自由、信用、隱私
      、貞操，或不法侵害其他人格法益而情節重大者，被害人
      雖非財產上之損害，亦得請求賠償相當之金額，民法第18
      4條第1項前段、第193條第1項、第195條第1項分別定有明
      文。查被告因過失傷害原告之身體，已如前述，依上述規
      定，對於原告因而支出之看護費用及非財產上之損害，自
      負有賠償責任。則原告本於民法第184條第1項前段、第19
      3條第1項、第195條第1項規定，請求被告賠償看護費用及
      非財產上之損害賠償，即非無據。
  (二)原告請求被告給付看護費用151,200元及非財產上損害500,0
    00元，有無理由？
    1.看護費用：查原告因本件車禍受有左足踝腓骨閉鎖性骨折
      、左足踝撕裂傷6公分之傷害，在聖和外科診所急診處置
      及石膏固定，自97年6月17日起至97年8月28日止左足踝石
      膏固定期間，行動必須拐杖或四腳助行器，生活起居不便
      ，需要看護幫忙，全日照顧當然需要，至於實際情形，則
      視病患如何安排等情，有該診所98年6月26日聖（98）字
      第0601號函、98年11月8日書信各1份（見本院卷第27頁、
      第52頁）可參，足見原告於上開石膏固定期間，確有需要
      僱請看護照顧。而原告主張其自97年6月22日起至97年8月
      28日止共68日（計算式：9+31+28=68日），係由台籍看護
      半日照顧，半日看護費用為800元，共計支出54,400元（
      800×68=54,400），業據其提出由方碧珠出具之看護證明
      書1紙為證，堪信為真。從而，原告請求被告賠償54,400
      元，洵屬有據。其請求逾此數額之看護費用，則屬無據，
      不應准許。
    2.非財產上之損害：查原告自本件車禍受傷，且因左足踝腓
      骨骨折而以石膏固定，石膏拆除後仍需繼續復健治療，其
      身體及精神受有相當之痛苦，應堪認定。又查，原告教育
      程度為國小肄業，目前經營銀樓業，每月薪資約為200,00
      0至300,000元，名下有不動產；被告教育程度為真理大學
      畢業，目前任職於臺南市政府資訊中心約聘僱人員，每月
      薪資約為22,000元，名下有不動產，此為兩造所不爭執，
      並有稅務電子閘門財產所得調件明細表在卷足憑。本院審
      酌兩造之學歷、身分、地位、經濟能力、原告所受之重大
      傷害等一切情形，認原告請求被告賠償非財產上之損害
      500,000元，尚屬過高，應核減為130,000元為適當，逾此
      部分之請求，為無理由，應予駁回。
    3.從而，原告請求之損害賠償於184,400元（計算式：130,0
      00+54,400=184,400元）之範圍內，即屬正當，逾此部分
      之金額，則非正當。
  (三)按損害之發生或擴大，被害人與有過失者，法院得減輕賠償
    金額或免除之，民法第217條第1項定有明文。按網狀線，用
    以告示車輛駕駛人禁止在設置本標線之交岔路口內臨時停車
    ，防止交通阻塞，道路交通標誌標線號誌設置規則第173條
    第1項前段定有明文。經查：被告於本案言詞辯論時，陳稱
    「因原告停在網狀黃線上，全國鹽酥雞前，所以我才會一右
    轉看到原告煞車不及，才會撞到原告」等語，是本件車禍事
    故地點係在網狀黃線上，核與證人乙○○於本院審理中證述
    情節相符（見本院卷第111頁背面），並有事故現場照片可
    參（見本院卷第92-95頁、警卷第23頁），足見原告於本件
    事故發生時、地，應有於網狀黃線上臨時停車，致發生本件
    車禍事故之情形甚明。則被告抗辯原告亦與有過失等語，應
    屬可採。至被告辯稱依原告停等位置，可知原告亦有闖紅燈
    及紅燈左轉之行為等語，惟依原告停等之位置，未能遽論原
    告係於紅燈時行至該處，被告所辯要屬臆測之詞，並不足採
    。綜上，原告本應注意遵守上開道路交通標誌標線號誌設置
    規則規定，而依當時情形，又無不能注意之情事，竟疏於注
    意，於上開時、地貿然於網狀黃線上臨時停車，致發生本件
    車禍事故，原告對於本件車禍事故之發生，實與有過失，且
    其過失行為與其所受之傷害結果，具有相當因果關係甚明。
  (四)綜上所陳，原告既有上開疏失，違反道路交通標誌標線號誌
    設置規則第173條規定，其就本件車禍之發生，應與有過失
    ，被告抗辯原告於本件車禍之發生，與有過失，洵屬有據。
    本院審酌兩造之過失情節與程度，認被告應負百分之80之過
    失責任，原告則應負百分之20之過失比例，再經本院依上開
    過失比例計算結果，原告所得請求之賠償金額為147,520元
    （計算式：184,400×80%＝147,520元）。
  (五)再按保險人依強制汽車責任保險法規定所為之保險給付，視
    為被保險人損害賠償金額之一部分；被保險人受賠償請求時
    ，得扣除之。此觀諸強制汽車責任保險法第32條之規定自明
    。查原告因本件車禍事故業已領得強制汽車責任保險之保險
    給付2,050元，為兩造所不爭執，則原告既因本件車禍事故
    ，業已領得強制汽車責任保險之保險給付2,050元，依強制
    汽車責任保險法第32條之規定，上開保險給付自應視為被告
    損害賠償金額之一部分。從而，本件原告所得請求賠償之金
    額，經扣除其已領得之強制汽車責任保險之保險給付後，應
    為145,470元（計算式：147,520-2,050=145,470）。
六、綜上所陳，原告本於民法第184條第1項前段之規定，請求被
    告給付原告145,470元，及自起訴狀繕本送達之翌日即98年3
    月18日起至清償日止，按週年利率百分之5計算之利息為有
    理由，應予准許；逾此部分之請求，為無理由，不應准許。
七、本判決第一項乃所命給付之金額未逾500,000元之判決，依
    民事訴訟法第389條第1項第5款之規定，自應依職權宣告假
    執行；此部分雖經原告陳明願供擔保，聲請宣告假執行，惟
    其聲請不過促請法院職權發動，本院毋庸就其聲請為准駁之
    裁判，併此敘明。至原告敗訴部分，其假執行之聲請，已失
    所附麗，應予駁回。另被告陳明願供擔保請准免為假執行，
    經核原告勝訴部分與法律規定相符，爰酌定相當之擔保金額
    宣告之。
八、本件事證已臻明確，兩造其餘攻擊防禦方法，於本院審酌後
    ，認與判決結果不生影響，爰不一一論述，併此敘明。
九、據上論斷，本件原告之訴一部為有理由，一部為無理由，依
    民事訴訟法第79條、第389條第1項第5款、第392條第2項，
    判決如主文。
中    華    民    國    99    年    9     月    24    日
                  民事第二庭    法  官  高俊珊
以上正本證明與原本無異。
如不服本判決，應於判決送達後20日內，向本院提出上訴狀並表
明上訴理由，如於本判決宣示後送達前提起上訴者，應於判決送
達後20日內補提上訴理由書（須附繕本）。
如委任律師提起上訴者，應一併繳納上訴審裁判費。
中    華    民    國    99    年    9     月    29    日
                                書記官  蔡雅惠

司法院資訊處製作；財團法人民間司法改革基金會備份。
